臺灣高等法院高雄分院刑事判決　　　110年度金上訴字第109號
上　訴　人
即　被　告　楊瑋銘




上列上訴人因詐欺等案件，不服臺灣屏東地方法院110年度易字
第233號，中華民國110年4月21日第一審判決（起訴案號：臺灣
屏東地方檢察署109年度偵字第7772號），提起上訴，本院判決
如下：
    主  文
上訴駁回。
    事  實
一、乙○○可預見任意將金融機構帳戶交付他人，足供他人用為
    詐欺等犯罪後收受被害人匯款，以遂其掩飾或隱匿犯罪所得
    財物目的之工具，竟與詐欺集團共同意圖為自己不法之所有
    ，基於詐欺取財之犯意聯絡，於民國109 年3 月17日前某日
    ，由乙○○將其所有之中華郵政帳號00000000000000號帳戶
    （下稱郵局帳戶）提供予沈世培及其所屬詐欺集團成員，容
    任該詐欺集團利用此帳戶作為人頭帳戶使用，並推由該詐欺
    集團之某成員（臉書綽號Heart Compare ），於109 年3 月
    17日，以臉書通訊軟體聯繫甲○○，向其佯稱：欲出售帆船
    21、22、23年錢幣云云，致甲○○陷於錯誤，分別於109 年
    3 月18日15時53分轉帳新臺幣（下同）1 萬元至陳淯瑞( 已
    經原審判決有罪確定) 所有之中國信託商業銀行帳號000000
    000000號帳戶（下稱中信帳戶）及於109 年3 月21日9 時57
    分存款6 萬5000元至乙○○上開郵局帳戶。嗣陳淯瑞、乙○
    ○復依沈世培之指示，分別於109 年3 月18日16時2 分、10
    9 年3 月21日15時6 分，至屏東縣長治鄉長治分駐所警局旁
    之統一超商、屏東縣內埔鄉文化路之內埔郵局提領前開詐得
    款項後，旋即交予沈世培。嗣經甲○○事後發覺受騙，報警
    處理而悉上情。
二、案經甲○○訴由屏東縣政府警察局里港分局報告臺灣屏東地
    方檢察署檢察官偵查起訴。
    理  由
一、程序部分
  ㈠原審被告陳淯瑞於原審判決有罪後，未據上訴已確定。
  ㈡【被告經合法傳喚，無正當之理由不到庭者，得不待其陳述
    ，逕行判決。】，刑事訴訟法第371 條定有明文。查被告於
    審理期日經合法傳喚（本院卷第71頁），無正當理由不到庭
    ，依法爰不待其陳述，逕行判決。
  ㈢按被告以外之人於審判外之言詞或書面陳述，除法律有規定
    者外，不得作為證據；惟按被告以外之人於審判外之陳述，
    雖不符刑事訴訟法第159 條之1 至第159 條之4 之規定，而
    經當事人於審判程序同意作為證據，法院審酌該言詞陳述或
    書面陳述作成時之情況，認為適當者，亦得為證據；另當事
    人、代理人或辯護人於法院調查證據時，知有第159 條第1
    項不得為證據之情形，而未於言詞辯論終結前聲明異議者，
    視為有前項之同意，刑事訴訟法第159 條第1 項、第159 條
    之5 分別定有明文。本件檢察官就原審判決所引用各項之傳
    聞證據，於本院明示同意其有證據能力（本院卷第60頁），
    被告於原審均已知其情，於本院審判程序中未到庭，亦未對
    證據能力表示意見，且於言詞辯論終結前均未聲明異議，本
    院認該具有傳聞證據性質之證據，並無任何違法取證之不適
    當情形，以之作為證據使用係屬適當，自得採為認定被告犯
    罪事實之證據。
二、認定犯罪事實所憑之證據及理由：
    被告即上訴人乙○○(下稱被告)於本院準備程序及審理期日
    均未到庭陳述意見，其於原審則對於上開事實坦承不諱，核
    與告訴人甲○○於警詢、證人即共犯陳淯瑞於偵查及原審之
    證述相符，並有告訴人與上開不詳詐欺集團成員之臉書訊息
    對話紀錄、高雄市政府警察局鳳山分局鳳崗派出所受理刑事
    案件報案三聯單、受理各類案件紀錄表、內政部警政署反詐
    騙諮詢專線紀錄表、受理詐騙帳戶通報警示簡便格式表、金
    融機構聯防機制通報單、告訴人之匯款紀錄、中國信託商業
    銀行股份有限公司及中華郵政股份有限公司帳戶之基本資料
    及歷史交易明細紀錄等在卷可稽，足認被告於原審之任意性
    自白與卷內事證相符。從而，本案事證明確，被告犯行洵堪
    認定，應依法論科。
三、論罪：
  ㈠洗錢防制法部分：
    所謂洗錢，係指掩飾或隱匿特定犯罪所得之本質、來源、去
    向、所在、所有權、處分權或其他權益者。洗錢防制法第2
    條第2 款定有明文。查被告於偵查及原審均自承：我和沈世
    培都是用LINE聯絡，但沈世培的LINE會換來換去；我提供帳
    戶給沈世培並幫沈世培領錢，當時我有覺得怪怪的有懷疑可
    能涉及不法等語，顯然被告知悉其所提領之金錢來源為不法
    所得。而被告將其提領詐欺所得款項交予沈世培，可見被告
    知悉無法特定沈世培取得詐得款項後，該款項之流向及交付
    對象之真實身分及聯絡方式。一旦轉手，即難以辨識去向，
    無從追查資金流向，而可達到隱匿效果。是被告所為，已構
    成洗錢防制法第2 條第2 款之洗錢行為。檢察官雖漏未引用
    洗錢防制法相關條文，惟已將此事實記載在起訴書犯罪事實
    欄內，即可認為已起訴，且經原審檢察官當庭更正及本院諭
    知被告涉犯此部分罪名，本院自得就此部分予以審理。
  ㈡組織犯罪防制條例部分：
    按發起、主持、操縱或指揮犯罪組織者，處3 年以上10年以
    下有期徒刑，得併科1 億元以下罰金；參與者，處6 月以上
    5 年以下有期徒刑，得併科1,000 萬元以下罰金。又本條例
    所稱犯罪組織，指3 人以上，以實施強暴、脅迫、詐術、恐
    嚇為手段或最重本刑逾5 年以上有期徒刑之罪，所組成具有
    持續性或牟利性之有結構性組織。前項有結構性組織，指非
    為立即實施犯罪而隨意組成，不以具有名稱、規約、儀式、
    固定處所、成員持續參與或分工明確為必要，組織犯罪防制
    條例第2 條第1 、2 項、第3 條第1 項均有明文。查被告雖
    參與上開詐欺集團；然本案告訴人即受騙之人僅1 位，且依
    告訴人指訴之情節，其係遭上開不詳詐欺集團成員利用臉書
    訊息施行詐術，而受騙交付款項。上開詐欺集團成員得手後
    ，由沈世培再行指示被告收取告訴人所匯款之款項，依卷內
    事證，難認該詐欺集團屬於具有「持續性」或牟利性之有結
    構性組織，是被告所參與詐欺集團，尚難證明為屬組織犯罪
    防制條例第2 條規定之「犯罪組織」。
  ㈢核被告所為，係犯刑法第339 條之4 第1 項第2 款之三人以
    上共同犯詐欺取財罪、洗錢防制法第2 條第2 款、第14條第
    1 項之洗錢罪。被告就本案加重詐欺取財及洗錢犯行，與沈
    世培及所屬不詳詐欺集團成員，彼此間有犯意聯絡及行為分
    擔，為共同正犯。
  ㈣被告所犯加重詐欺取財罪及洗錢罪，係對同一告訴人為之，
    且係以同一詐術，利用告訴人陷於同一錯誤之情況下，於密
    接時間內先後匯款至被告及陳淯瑞2人上開帳戶，再分次提
    取，應論以實質上一罪之接續犯。其一行為犯加重詐欺取財
    罪及洗錢罪2罪名，為想像競合犯，應依刑法第55條規定，
    從一重之加重詐欺取財罪處斷。
  ㈤被告前因違反毒品危害防制條例案件，經原審以108 年度簡
    字第1034號判決判處有期徒刑2 月確定，並於108 年11月18
    日易科罰金執行完畢，有臺灣高等法院被告前案紀錄表附卷
    可佐。其於有期徒刑之執行完畢後，5 年內故意再犯本案有
    期徒刑以上之罪，為累犯。又其尚無司法院釋字第775 號解
    釋意旨所述因現行累犯規定不分情節、一律加重最低本刑，
    且不符合刑法第59條所定要件造成行為人罪刑不相當之情形
    ，應依刑法第47條第1 項規定加重其刑。被告上訴主張原審
    對其累犯加重其刑不當為無理由。
四、上訴駁回的理由
    原審認被告罪證明確，因而適用上開法律規定，並審酌被告
    正值青壯，不思以正途賺取財物，竟提供帳戶並擔任詐欺集
    團車手領取詐欺所得，而與沈世培等其他不詳詐欺集團成員
    一同為本案詐欺取財犯行，造成告訴人受有1 萬元、6 萬50
    00元之損害，所為不該；惟念被告犯後坦承犯行，態度尚可
    ，且與告訴人達成調解，有原審調解筆錄在卷可參（原審卷
    第121-122 頁），告訴人並表示：被告可能是交了損友，我
    已經對被告滿寬容了，有跟被告達成和解，希望法官給被告
    一個機會等語（原審卷第115-116 頁），暨考量被告自陳：
    入監前從事鐵工，月入約3 萬左右，沒有結婚，有2 個未成
    年子女，國中肄業之職業、智識程度、家庭狀況等一切情狀
    ，量處有期徒刑1 年3 月，並敘明沒收之法律適用( 詳後論
    述) 。經核原判決認事用法，核無不合，量刑亦已斟酌刑法
    第57條各款所列情狀，而未逾越法定範圍，亦未濫用其職權
    ，應屬適當。被告上訴雖指摘量刑過重，然刑法第339 條之
    4 第1 項加重詐欺罪之法定刑為應處有期徒刑1 年以上7 年
    以下有期徒刑；被告又係累犯，依法應加重其刑；且參諸被
    告未依調解內容於110 年5 月31日前給付告訴人2 萬元賠償
    金（本院卷第73頁），難認有和解誠意等情，故原判決判處
    其有期徒刑1 年3 月，所為量刑應屬允當，被告上訴為無理
    由，應予駁回。
五、沒收：被告提供本案詐欺集團使用之上開帳戶存摺、提款卡
    ，雖係供詐欺集團犯罪所用，且係被告所有之物，惟該帳戶
    已列為警示帳戶，並銷戶終止，該存摺及提款卡日後無使用
    之可能等情，有中華郵政股份有限公司110 年3 月9 日儲字
    第1100056870號函附卷可佐（原審卷第85頁），故該沒收欠
    缺刑法上之重要性，應無沒收之必要，爰不予宣告沒收。又
    告訴人之匯款金額雖遭提領一空，固可認該款項係本案詐欺
    集團內其他成員所取得之犯罪所得，惟被告領款後沒有拿到
    任何報酬等語，業據被告供承在卷（原審卷第102 頁），且
    卷內尚無證據可認被告有與其他共同正犯朋分之情形，爰不
    另宣告沒收。
據上論結，應依刑事訴訟法第368 條、第371條，判決如主文。
本案經檢察官魏豪勇、鄭央鄉提起公訴，檢察官吳茂松到庭執行
職務。
中    華    民    國   110    年    10    月    7     日
                  刑事第六庭    審判長法  官  李政庭
                                      法  官  王光照
                                      法  官  施柏宏
以上正本證明與原本無異。
如不服本判決應於收受本判決後20日內向本院提出上訴書狀，其
未敘述上訴理由者，並得於提起上訴後20日內向本院補提理由書
狀（均須按他造當事人之人數附繕本）「切勿逕送上級法院」。
中    華    民    國   110    年    10    月    7     日
                                      書記官  黃璽儒
附錄本判決論罪科刑法條：
中華民國刑法第339條之4第1項
犯第 339 條詐欺罪而有下列情形之一者，處 1 年以上 7 年以
下有期徒刑，得併科 1 百萬元以下罰金：
一、冒用政府機關或公務員名義犯之。
二、三人以上共同犯之。
三、以廣播電視、電子通訊、網際網路或其他媒體等傳播工具，
    對公眾散布而犯之。
洗錢防制法第14條第1項
有第二條各款所列洗錢行為者，處 7 年以下有期徒刑，併科新
臺幣 5 百萬元以下罰金。